臺灣雲林地方法院刑事判決　　　　　　　100年度易字第608號
公　訴　人　臺灣雲林地方法院檢察署檢察官
被　　　告　陳證訓
　　　　　　李佩華
上列被告等因妨害家庭案件，經檢察官提起公訴（100 年度調偵
字第330 、338 號），被告等於準備程序進行中，就被訴事實均
為有罪之陳述，本院依簡式審判程序審理，判決如下：
    主  文
陳證訓犯通姦罪，處有期徒刑肆月，如易科罰金，以新臺幣壹仟
元折算壹日。
李佩華犯相姦罪，處有期徒刑肆月，如易科罰金，以新臺幣壹仟
元折算壹日。
    事  實
一、緣陳證訓與李佩華為同一禮儀公司之同事，其等2 人於民國
    95年5 月相識後，即持續交往中，嗣陳證訓與周珮琪於95年
    12月30日結婚，並已為結婚之戶籍登記，乃有配偶之人。詎
    陳證訓明知自己為有配偶之人，李佩華亦明知陳證訓為有配
    偶之人，竟仍於100 年4 月9 日其等2 人非婚生之女出生之
    日回溯第273 天（39週，99年7 月初）左右之某時，基於通
    姦、相姦之犯意，在李佩華所承租於雲林縣虎尾科技大學附
    近之租屋處內為性交行為1 次。
二、案經周珮琪告訴及雲林縣警察局虎尾分局報告臺灣雲林地方
    法院檢察署檢察官偵查起訴。
    理  由
甲、程序部分：
一、被告陳證訓、李佩華等2 人所犯係死刑、無期徒刑、最輕本
    刑為3 年以上有期徒刑以外之罪，其等2 人於準備程序就前
    揭被訴事實均為有罪之陳述，經告知簡式審判程序之旨，並
    聽取其與公訴人之意見後，本院認無不得或不宜改依簡式審
    判程序進行之處，爰依刑事訴訟法第284 條之1 、第273 條
    之1 第1 項，裁定改行簡式審判程序，合先敘明。
二、又於被告陳證訓、李佩華等2 人交往期間，告訴人周珮琪雖
    有懷疑被告等2 人可能有通、相姦之行為，但無確切證據，
    直至99年11月間，被告陳證訓告知告訴人周珮琪已使被告李
    佩華懷孕，而被告李佩華嗣於100 年4 月9 日，在雲林縣虎
    尾鎮「婦安醫院」產下1 女，告訴人周珮琪方確知被告陳證
    訓與被告李佩華之通、相姦犯行，是告訴人周珮琪於100 年
    4 月19日提出之告訴，並未逾6 個月之法定告訴期間，併此
    敘明。
乙、實體部分：
一、上開犯罪事實，業據被告陳證訓、李佩華等2 人坦承不諱，
    核與告訴人周珮琪所指訴之情節大致相符，並有陳證訓、李
    佩華及被告等2 人之非婚生女李○○之個人戶籍資料、出生
    證明書等件附卷可稽，足以佐證被告等2 人上開任意性之自
    白與事實相符，是被告等2 人上揭犯行足堪認定為真實，應
    依法論科。
二、核被告陳證訓、李佩華所為，係分別犯刑法第239 條前段之
    通姦罪及同法239 條後段之相姦罪，爰審酌被告等2 人均無
    前科之素行（此有臺灣高等法院被告前案紀錄表2 份在卷可
    憑）、智識程度不低、犯罪之動機，及造成告訴人家庭破裂
    ，身心嚴重受創之結果，且至言詞辯論終結前未賠償告訴人
    ，惟犯罪後坦承不諱，態度尚可等一切情狀，各量處如主文
    所示之刑，並均諭知易科罰金之折算標準。
三、不另為無罪諭知部分：
    檢察官雖認為被告等2 人除於上揭時、地通、相姦1 次之外
    ，另有於96年5 月至100 年4 月間，基於接續通姦及相姦之
    犯意，接續在被告李佩華所承租於雲林縣虎尾科技大學附近
    之租屋處內另為性交行為多次，因而認為該數行為於同時、
    同地或密切接近之時、地實施，侵害同一之法益，各行為之
    獨立性極為薄弱，依一般社會健全觀念，在時間差距上，難
    以強行分開，在刑法評價上，以視為數個舉動之接續施行，
    合為包括之一行為予以評價，較為合理，則屬接續犯，而為
    包括之一罪（最高法院86年臺上字第3295號判例可資參照）
    。被告等2 人於上揭期間多次之性行為，乃係於密切接近之
    時、地實施，行為間之獨立性極為薄弱，且被告等2 人主觀
    上應係基於單一之犯意所為，又侵害相同之法益，揆諸前揭
    要旨應屬接續犯，而應論以單純一罪云云。惟查實務上不認
    為通、相姦罪係應論以一罪之集合犯性質，又本件被告等2
    人之其他部分犯行，依起訴書所載其犯罪時間延續近4 年，
    難符接續犯係於密切接近之時、地實施，行為間之獨立性極
    為薄弱之要件，且95年7 月1 日修正生效施行之刑法已刪除
    連續犯之規定，而改採一行為一罰之刑事政策，本件檢察官
    起訴書並未載明被告等2 人多次通、相姦行為之確實次數、
    時間，實無從據以區分認定被告等2 人其他多次通、相姦行
    為之次數、時間為何，另除被告等2 人之自白外，亦無任何
    補強證據足以佐證被告等2 人有2 次以上之通、相姦行為，
    故依無罪推定之原則，僅能認定被告等2 人有上揭認定有罪
    之1 次通、相姦犯行，至於其餘檢察官起訴書起訴認定之多
    次通、相姦犯行，本院既無足夠證據認定被告等2 人有上開
    犯行，本應為該部分無罪之諭知，惟因檢察官起訴意旨係主
    張此部分與上揭有罪部分有接續犯之裁判上一罪之關係，爰
    不另為此部分無罪之諭知。
據上論斷，依刑事訴訟法第273 條之1 第1 項、第299 條第1 項
前段，刑法第239 條前段、後段、第41條第1 項前段，判決如主
文。
本案經檢察官陳祥薇到庭執行職務。
中    華    民    國   100    年    11    月    7     日
                  刑事第二庭  法  官  張文俊
以上正本證明與原本無異。
如不服本判決，應於收受送達後10日內，向本院提出上訴書狀，
並應敘述具體理由；其未敘述上訴理由者，應於上訴期間屆滿後
20日內，向本院補提理由書（均須按他造當事人之人數附繕本）
，「切勿逕送上級法院」。
                              書記官  金雅芳
中    華    民    國   100    年    11    月    7     日
附錄本案論罪科刑法條全文：
中華民國刑法第239條
（通、相姦罪）
有配偶而與人通姦者，處1 年以下有期徒刑。其相姦者亦同。